【裁判字號】    88,簡上,373
【裁判日期】    890407
【裁判案由】    清償債務
【裁判全文】
臺灣臺北地方法院民事判決  八十八年度簡上字第三七三號
    上  訴  人  丙○○
    訴訟代理人  繆  璁  律師
    被  上訴人  安泰商業銀行股份有限公司  設台北市○○○路○段二三號
    法定代理人  甲○○  住台北市○○○路○段二三號
    訴訟代理人  丁○○  住同右.
                乙○○  住同右.
右當事人間請求清償債務事件，上訴人對於中華民國八十八年四月二十二日本院八十
八年度簡字第二十七號第一審判決提起上訴，本院判決如左：
    主  文
上訴駁回。
第二審訴訟費用由上訴人負擔。
    事  實
甲、上訴人方面：
  壹、聲明：
    一、原判決廢棄。
    二、右廢棄部分，被上訴人在第一審之訴及假執行之聲請均駁回。
    三、第一、二審訴訟費用由被上訴人負擔。
  貳、陳述：
    一、帳單未合法寄達，均寄至桃園三民路處，致上訴人信用受損。
    二、自認有消費四十三萬八千四百一十二元，並未向被上訴人更改地址。被上訴
        人是自行在被上訴人公司桃園分行取得資料，而非透過上訴人之連絡人。
    二、上訴人於被上訴人公司所申辦之簽帳業務授信額額為新台幣（下同）五十萬
        元，由上訴人繳納信用卡服務費予被上訴人，則上訴人自得信賴被上訴人必
        將在授信額度之範圍內提供墊款服務，惟本件上訴人並未超出授信額度，且
        被上訴人未通知上訴人或上訴人之連絡人陳育成，因上訴人與被上訴人有其
        他業務往來，被上訴人可聯絡上訴人本人，因未聯絡即擅自停用上訴人之新
        卡，同時逕向金秩中心提報上訴人逾放紀錄，使上訴人之商譽嚴重受損。
    三、兩造既有約定授信額度及循環利息，則上訴人在未超過授信額度之範圍內，
        均不構成逾放。是被上訴人提報上訴人逾放傷害上訴人之信譽，係屬加害給
        付，依被上訴人對於上訴人之信用評估為五十萬元，上訴人自受有五十萬元
        之損失。上訴人主張以五十萬元與被上訴人請求之四十六萬七千一百六十九
        元之債權抵銷。
  、證據：
    一、抵押權塗銷同意書。
    二、借款收據影本
乙、被上訴人方面：
  壹、聲明：如主文所示。
  貳、陳述：除與原審判決書所載者相同茲予引用外，補稱：
    一、每月二十日均將帳單寄至上訴人在信用卡申請書所載台北市○○區○○路二
        段之地址，惟上訴人自八十六年十一月至八十七年九月均未繳納。
    二、上訴人曾申請更改地址異動，曾於八十八年一月再將帳單寄至更改之地址。
        並不清楚上訴人與公司其他分行往來之資料，本件是屬於信用卡部門處理，
        直接以電腦在聯合信用卡中心強制停卡，
  、證據：援用原審之立證方法，補陳：
    一、信用卡資料異動單。
    二、授信異動資料紀錄。
    三、財團法人金融聯合中心信用卡戶及特約商店信用料建檔作業要點。
    理  由
一、被上訴人於原審起訴主張：上訴人於八十五年九月九日向被上訴人請領信用卡使
    用，依約各月消費款應於次月二十日前向原告清償，逾期應給付按日息萬分之五
    計算之利息及按上開利息百分之十計算之違約金（延滯金）。且兩造合意以本院
    為管轄法院。詎被告目前尚積欠簽帳消費至八十七年九月十四日止之消費款（包
    括預借現金）肆拾萬捌仟肆佰壹拾貳元，及計算至八十八年一月三日止之利息
    、違約金貳萬捌仟柒佰伍拾柒元，共計肆拾陸萬柒仟壹佰陸拾玖元等語，復於本
    院準備程序及言詞辯論期日補陳：每月二十日均將帳單寄至上訴人在信用卡申請
    書所載台北市○○區○○路二段之地址，惟上訴人自八十六年十一月至八十七年
    九月均未繳納，上訴人曾申請更改地址異動，曾於八十八年一月再將帳單寄至更
    改之地址等語。
二、上訴人於原審未到庭爭執，惟於本院準備程序及言詞辯論時辯稱：上訴人消費之
    帳單未合法寄達，自認有消費四十三萬八千四百一十二元，未向被上訴人更改地
    址，被上訴人未聯絡即擅自停用上訴人之新卡，同時逕向金秩中心提報上訴人逾
    放紀錄，使上訴人之商譽嚴重受損，上訴人於未超過授信額度之範圍內，均不構
    成逾放，是上訴人提報逾放致上訴人受有五十萬元之損失主張抵銷等語。
三、被上訴人主張上訴人申請信用卡消費，至八十七年九月十四日止尚積欠四十三萬
    八千四百一十二元未清償，為上訴人所自認，復提出與所述相符之信用卡申請書
    、約定條款及欠款明細清單各一件為憑，自堪採信。至上訴人主張「被上訴人寄
    送帳單不合法及兩造既有約定授信額度及循環利息，則上訴人在未超過授信額度
    之範圍內，均不構成逾放。是被上訴人提報上訴人逾放傷害上訴人之信譽」云云
    ，分敘如下：
  (一)、查證人林敬超證述：目前在被上訴人公司信用卡中心從事徵審人員業務，八十
      六年十二月至八十八年十二月在信用卡催收部分，八十七年十二月十九日上訴
      人之信用卡異動單是我所填寫，上訴人在當時帳單已逾期三十八天，屬於Ｂ級
      違約，有打電話通知，但找不到人，直至打電話至信用卡上所填公司之電話，
      他們叫寄至公司，因當時地址在地下一樓，所以印象很深刻，後來改以補寄限
      時方式等語，復有信用卡資料異動單在卷可證，而前開信用卡異動單上所載變
      更之地址為「桃園縣桃園市○○路○段六六號地下一樓，電話 (○三）000
      0000」，上訴人亦自認桃園市○○路○段六六號地下一樓是公司地址等語
      ，則就證人林敬超所陳變更之新址既屬上訴人公司之地址，如上訴人未為變更
      行為，證人林敬超何能取得同屬可送達上訴人處所之地址，是證人所述應可採
      信。至上訴人辯稱：被上訴人係透過被上訴人桃園分行取得上訴人之資料云云
      。惟就被上訴人係屬規模不小之銀行，其各個業務部分，尤其是分行貸款資料
      與信用卡中心間是否可於未經當事人同意即何任意調取資料，實有可疑。亦即
      就被上訴人已否認係信用卡中心向桃園分行取得上訴人資料情形，上訴人並未
      提出證據以供調查，其憑空推測當非可採。
  (二)、上訴人自認被上訴人均將帳單寄至桃園市○○路之址，則以該址係上訴人公司
      所在地，上訴人自應收受帳單，況上訴人亦自認對於自己之消費非常清楚，足
      徵其自八十六年十一月起未繳給消費款應知之甚稔。查兩造信用卡約定條款第
      五條「乙方（指被上訴人）得依甲方信用及往來情形，核定並適時調整甲方（
      指上訴人）之信用額度，甲方使用信用卡不得超過乙方授予甲方之信用額度；
      ．．．」，第九條「．．甲方同意依照乙方寄送之繳款通知書規定之日期及方
      式繳付帳款予乙方．．．如甲方未能乙方規定期限內付清每月最低應繳款。乙
      方得以循環利息之百分之十加計延滯金。甲方如於繳款期限屆將屆時未收到繳
      款通知時，應立即向乙方查詢。不得以未及時收到繳款通知書為由延誤繳款．
      ．」分別有明文約定。是上訴人自認知悉自己消費之情形，對於消費後未於次
      月未繳款之事，縱如其所辯未收受帳單，依前開第九條第二項之約定亦屬違約
      。況如前所述，被上訴人將上訴人帳單寄送至桃園市○○路一段六六號地下一
      樓，既係基於上訴人之意思，又非上訴人無法收受，其再予抗辯被上訴人未依
      約到送達顯屬無據。
四、綜上所述，上訴人抗辯被上訴人未合法送達帳單與事實不符，無法採信，被上訴
    人於上訴人違約後將之強制停卡於法並無不合，上訴人主張信用受侵害難認有理
    。被上訴人基於信用卡契約，請求上訴人給付四十三萬八千四百一十二元、遲延
    利息及違約金為有理由，應予准許。原審判決准被上訴人之請求並無不當。上訴
    意旨指摘原判決不當，求予廢棄，為無理由，應予駁回。又因本案事證已臻明確
    ，兩造其餘主張陳述及所提之證據對於勝負已不生影響，均毋庸再予一一審酌，
    附此敘明。
五、據上論結，本件上訴為無理由，依民事訴訟法第四百三十六條之一第三項、第四
    百四十九條第一項、第七十八條，判決如主文。
中      華      民      國    八十九    年      四      月      七      日
                                        民事第四庭審判長法官  謝明珠
                                                        法官  劉又菁
                                                        法官  洪于智
右為正本係照原本作成
本件不得上訴
中      華      民      國    八十九    年      四      月      七      日
                                                  法院書記官  林佳蘋


司法院資訊處製作；財團法人民間司法改革基金會備份。
